【裁判字號】    95,交易,731
【裁判日期】    951117
【裁判案由】    過失傷害
【裁判全文】
臺灣臺中地方法院刑事判決  95年度交易字第731號
公  訴  人  臺灣臺中地方法院檢察署檢察官
被      告  甲○○
上列被告因過失傷害案件，經檢察官聲請以簡易判決處刑（聲請
案號：95年度偵字第16324號），本院臺中簡易庭認不宜逕以簡
易判決處刑，應適用通常訴訟程序審判，本院判決如下：
    主    文
甲○○因過失傷害人，處拘役伍拾玖日，如易科罰金，以銀元參
佰元即新臺幣玖佰元折算壹日。
    犯罪事實
一、甲○○於民國95年5月9日上午8時25分許，駕駛車號5Q-7152
    號自小客車，在臺中市○區○○○街89號前起步，左轉欲切
    入五權一街車道往五權西五街方向行駛，起步前應注意前後
    左右有無障礙或車輛行人，並應禮讓行進中之車輛優先通行
    ，能注意而不注意，適乙○○騎乘車號VOZ-090號輕型機車
    ，由五權西六街沿五權一街，往五權西五街方向行駛，行經
    上揭地點時，遭甲○○所駕自小客車左前側撞擊乙○○所駕
    輕型機車右側，致使乙○○人車倒地，受有頭部外傷、顱內
    出血、顱骨骨折、顏面骨折、右側肋骨骨折（第6、7、8、
    9肋骨）、頸椎椎間盤突出（第5、6頭椎）等傷害。甲○○
    於肇事後，於有偵查權限之人知悉犯罪人之前，主動向到場
    處理事故員警陳明自己係肇事者及陳述肇事經過，自首接受
    裁判。
二、案經乙○○訴請台灣台中地方法院檢察署檢察官偵查後，聲
    請簡易判決處刑。
    理    由
一、訊據被告固坦承，於上揭時地發生車禍事故，惟辯稱：當時
    其車子已切出來，並已在車道上，車禍前有聽到剎車聲，接
    下來對方就撞到其的車子了等語。經查：
（一）證人乙○○證稱：其乃直行車，當時車行速度約每小時三
      十幾公里，行經該處時，不知道對方（被告）要轉出來，
      當其騎車行至對方左後側時，對方突然向左切出，其反應
      不及，就被對方撞倒了等語，比對台中市警察局第一分局
      95年8月24日函送之本件交通事故全案相關資料中之交通
      事故照片黏貼紀錄表之照片編號1至4及道路交通事故現場
      圖所示，相片編號1所呈現者為：「機車之散落物及血跡
      ，距被告車頭起步處約數公尺」；編號3所呈現者則為：
      「車號5Q-7152號自用小客車之左前側有擦撞痕」。綜合
      上揭相片編號1、3可知本件交通事故之撞擊點為被告之左
      前側，再配合道路交通事故現場圖及上揭相片，可知事故
      現場並未見有何剎車痕跡，暨從上揭相片編號1機車之散
      落物及血跡，可知本件撞擊點距被告車頭起步處僅數公尺
      而已。再參以被告於台中市○○○道路交通事故談話紀錄
      表中自承：當時其車才剛切入車道及其車損位置為左前角
      有撞痕等語，亦核與上揭證據資料互為一致。足徵證人乙
      ○○上揭證述可資採信。至於證人乙○○另證稱：被告沒
      有打方向燈等語；而被告復辯以：其有打方向燈等語，揆
      其二人證、陳述互為相左，惟被告係直接切出來，並未注
      意左右車輛或行人，縱有打方向燈，然其突然切出要無影
      響其過失之認定，而證人乙○○雖證述被告未打方向燈，
      然依公訴人之舉證及卷內資料，並無法佐其實，亦尚難僅
      因其單方面之證述而遽採，故而本院就被告有無打方向燈
      乙節，未予認定，附此敘明。
（二）被告雖辯以：其切出來後，已在車道上，車禍前有聽到剎
      車聲，接下來對方就撞到其的車子了等語。惟查：被告車
      損之位置係左前側，告訴人之車損則右側有擦撞痕，有台
      中市○○○○道路交通事故補充資料表一份在卷可按，苟
      被告之車確已在車道上，理應正後方或左後側會有擦撞痕
      ，然被告之車並無上揭擦撞痕，反而係在左前側有擦撞痕
      ，與被告所辯不符；再者，綜觀上揭道路交通事故現場圖
      及上揭相片亦未見有何剎車痕跡，已如前述。從而可知被
      告所辯與事證不合，無足採信。至公訴人意旨另以被告有
      因罰單未繳遭吊銷駕照而駕駛之情形，惟被告已就該部分
      聲明異議，在該案未確定前本院尚無從據以認定其係無照
      駕駛，附此敘明。
三、綜上所述，被告確於上開時地，有撞擊到告訴人乙○○及致
    其受傷之行為，此外，又有道路交通事故調查報告表（一）
    （二）及現場照片、中山醫學大學附設醫院診斷書附卷可稽
    。按汽車駕駛人行車前應注意起步前應注意前後左右有無障
    礙或車輛行人，並應讓行進中之車輛行人優先通行。道路交
    通安全規則第89條第1項第6款定有明文。被告駕車自應注意
    上述道路交通安全規則。本件肇事時，被告並無不能注意之
    情事，其竟疏未注意，而未注意左側之告訴人行經該處，其
    有上述之過失情形，甚為明確。又告訴人係因被告過失撞擊
    而倒地，受有如事實欄所示之傷害，則被告過失駕車肇事行
    為，與告訴人之傷害結果間，自具有相當因果關係，事證明
    確，被告過失傷害犯行已堪認定。至於被告請求將本件函送
    台灣省台中縣區車輛行車事故鑑定委員會鑑定等乙節，然本
    件非屬專業難懂之範疇，僅須簡單的物理原理及經驗法則已
    足判斷，本院已詳為論述，被告聲請鑑定自無必要，附此敘
    明。
二、核被告所為，係犯刑法第二百八十四條第一項前段之過失傷
    害罪。被告於肇事後，有偵查權限之人發覺犯罪前，主動向
    前往現場處理事故員警當場承認係肇事人，並陳述肇事經過
    ，有台中市○○○道路交通事故肇人自首情形紀錄表一份附
    卷可稽，則其對於未發覺之罪自首而接受裁判，合於自首之
    要件，而被告行為後，刑法第62條有關自首之規定已有修正
    ，修正前之舊法規定為「必減」其刑，修正後改為「得減」
    其刑，此項變動影響行為人之刑罰法律效果，係屬新修正刑
    法第2條第1項之「法律變更」，本件被告自首之時間係於新
    修正刑法生效前之95年5月9日，自應為新舊法比較，經比較
    新舊法結果，因修正前舊法規定為「必減」其刑，較有利於
    行為人，即新法之規定對於被告並無較為有利之情形，是依
    修正後刑法第2條第1項前段之規定，本件應適用被告行為時
    之法律，即應適用修正前刑法第62條之規定，減輕其刑。爰
    審酌被告素行尚稱良好，但迄未與告訴人達成和解，賠償損
    害，及其過失程度暨告訴人受傷之程度非輕等一切情狀，量
    處如主文所示之刑，並諭知易科罰金之折算標準。被告行為
    後，刑法第四十一條第一項前段「犯最重本刑為五年以下有
    期徒刑以下之刑之罪，而受六個月以下有期徒刑或拘役之宣
    告者，因身體、教育、職業、家庭之關係或其他正當事由，
    執行顯有困難者，得以一元以上三元以下折算一日，易科罰
    金」，並適用修正前罰金罰鍰提高標準條例第二條（現已刪
    除）之規定，亦修正為「犯最重本刑為五年以下有期徒刑以
    下之刑之罪，而受六個月以下有期徒刑或拘役之宣告者，得
    以新台幣一千元、二千元或三千元折算一日，易科罰金」，
    並自九十五年七月一日施行。依修正施行後刑法第二條第一
    項「行為後法律有變更者，適用行為時之法律。但行為後之
    法律有利於行為人者，適用最有利於行為人之法律」之規定
    ，比較修正前後刑法第四十一條第一項前段之規定，修正後
    之規定，亦未較有利於被告，則本件應適用被告行為時即修
    正前刑法第四十一條第一項前段及罰金罰鍰提高標準條例第
    二條之規定，諭知易科罰金之折算標準，即應以銀元三百元
    折算一日，經折算為新台幣後，應以新台幣九百元折算一日
    ，併予敘明。
據上論斷，應依刑事訴訟法第四百五十二條、第二百九十九條第
一項前段，刑法第二條第一項前段、第二百八十四條第一項前段
、修正前刑法第六十二條前段、第四十一條第一項前段，罰金罰
鍰提高標準條例第一條前段、修正前罰金罰鍰提高標準條例第二
條，現行法規所定貨幣單位折算新台幣條例第二條，判決如主文
。
中    華    民    國    95    年    11    月    17    日
                     刑事第十一庭審判長 法  官  吳進發
                                        法  官  王世華
                                        法  官  莊嘉蕙
以上正本證明與原本無異。
如不服本判決，應於收受送達後10日內向本院提出上訴書狀（應
附繕本）。
                                        書記官  張雅慧
中    華    民    國    95    年    11    月    17    日


司法院資訊處製作；財團法人民間司法改革基金會備份。
